【裁判字號】    99,交聲,902
【裁判日期】    990927
【裁判案由】    聲明異議
【裁判全文】
臺灣彰化地方法院交通事件裁定         99年度交聲字第902號
原處分機關    交通部公路總局臺中區監理所彰化監理站
異  議  人
即受處分人  甲○○
上列受處分人因違反道路交通管理處罰條例案件，對於交通部公
路總局臺中區監理所彰化監理站於民國99年7 月30日所為之處分
（原處分案號：彰監四字第裁64─Z00000000 號），聲明異議，
本院裁定如下：
    主    文
異議駁回。
    理    由
一、原處分意旨略以：異議人即受處分人甲○○於民國99年5 月
    25日上午7 時17分，駕駛車牌號碼K3-1677 號自小客貨車，
    行經國道4 號東向14公里處時，有「行駛高速公路未依規定
    變換車道違規」之違規事由，經原舉發機關即內政部警政署
    國道公路警察局第三警察隊予以錄影存證，並以公警局交字
    第Z00000000 號違規通知單舉發，原處分機關乃依道路交通
    管理處罰條例第33條第1 項第4 款及同條例第63條第1 項規
    定，於99年7 月30日以彰監四字第裁64─Z00000000 號裁決
    書，裁處異議人罰鍰新臺幣（下同）3,000 元並記違規點數
    1 點，異議人違規事實明確，原處分於法並無不合等語。
二、聲明異議意旨略以：異議人主觀上並沒有違規心態，而係國
    道4 號以往臺中往后里是第2 路口或第3 路口下交流道，第
    1 路口是往豐原，第2 或第3 匝道才往后里，現在集中在1
    個路口，路口前只有下豐原指示而無下后里指示，等看到下
    后里指示已在匝道口，伊到達匝道口時間為上午7 時17分正
    為上班尖峰時段，匝道口車輛已大排長龍，若開過頭再回頭
    會因已減速到時速60公里以下而被罰，開到減速車道下交流
    道會如同本件被處罰，倒車到車龍後面排隊亦會因高速公路
    不可倒車而被處罰，所以在此道路標示不清之情形下，應該
    檢討道路標示責任而非開罰，且當時伊係因上班時間車很多
    ，到路口時已無法排隊，不得已只好插入車道，伊並不想違
    規，爰依法聲明異議等語。
三、按汽車在行駛途中，不得驟然或任意變換車道，如欲超越前
    車或變換車道時，應先顯示方向燈告知前後車輛，並保持安
    全距離及間隔，方得超越或變換車道；汽車駛離高速公路及
    快速公路主線車道擬進入交流道、服務區、休息站時，應先
    駛入外側車道，再循減速車道逐漸降低速率行駛之；汽車行
    駛於高速公路、快速公路或設站管制之道路，不遵使用限制
    、禁止、行車管制及管理事項之管制規則而有下列行為者，
    處汽車駕駛人3,000 元以上6,000 元以下罰鍰：…四未依規
    定變換車道；汽車駕駛人有下列各款所列條款之一者，除依
    原條款處罰鍰外，並予記點：一有第33條第1 項、第2 項、
    第38條第1 項、第40條、第45條、第47條第1 款至第3 款、
    第48條、第49條或第60條第1 項、第2 項第1 款、第2 款情
    形之一者，各記違規點數1 點，高速公路及快速公路交通管
    制規則第11條、第18條與道路交通管理處罰條例第33條第1
    項第4 款及同條例第63條第1 項第1 款分別定有明文。
四、經查，本件受處分人自承確有於將屆交流道口時，插入停等
    之車流中之情事，且有舉發舉證照片3 張在卷可稽，其行為
    顯已嚴重危害在減速車道上連貫行駛車輛之行車安全及路權
    ，同時受處分人在主線車道上減速，並等候插入減速車道之
    際，亦已嚴重危害在主線車道上依速限行駛車輛之行車安全
    ，並造成交通秩序之混亂，其行駛於高速公路，不遵使用限
    制、禁止、行車管制及管理事項之管制規則，而有未依高速
    公路及快速公路交通管制規則第11條及第18條規定變換車道
    之行為，至為明顯。受處分人雖辯稱係因道路標示不清始導
    致不及變換車道，才不得已插入車道中云云，雖國道4 號東
    向后豐交流道匝道出口預告標誌上所載內容，僅有於出口前
    約200 公尺處始有往后里之指示標誌，其前之指示標誌皆僅
    有記載往豐原或往三豐路等，有交通部臺灣區○道○○○路
    局中區工程處99年9 月17日中苗字第0996008327號函檢附相
    關資料在卷可參。惟汽車駕駛人於駕車上路之前，本應對於
    欲前往之路線先行了解，於高速公路行駛時，更因車速較快
    而應對於路線先行掌握，以保行車之安全，若確有不熟悉交
    流道位置之情形時，亦應於速限範圍內先行行駛於外側車道
    ，以便利於發現出口指示標誌時得以安全自交流道駛離，而
    毋庸再冒險插入車流變換車道，縱有不慎錯過交流道口時，
    亦應繼續前進，而於次一交流道駛離高速公路後，再自對向
    交流道駛回高速公路往回行駛至前一交流道，而不應強行插
    入車流中，致生在減速車道上連貫行駛之車輛及主線車道之
    車輛之安全，受處分人所辯尚不足採。
五、綜上，受處分人確有前揭違規行為，已如前述。原處分機關
    據以援引前揭規定，對異議人裁處罰鍰3,000 元，並記違規
    點數1 點，於法並無違誤或不當之處。本件聲明異議為無理
    由，應予駁回。
據上論斷，應依道路交通管理處罰條例第87條第2 項，道路交通
案件處理辦法第19條，裁定如主文。
中    華    民    國    99    年    9     月    27    日
                  交通法庭法  官  李淑惠
以上正本證明與原本無異。
如不服本裁定，應於裁定送達後5日內，向本院提出抗告狀(須附
繕本)。
中    華    民    國    99    年    9     月    27    日
                          書記官  張清秀

司法院資訊處製作；財團法人民間司法改革基金會備份。
